【裁判字號】    95,訴,1356
【裁判日期】    950424
【裁判案由】    損害賠償
【裁判全文】
臺灣臺北地方法院民事判決              95年度訴字第1356號
原      告  年豐營造股份有限公司
法定代理人  丁○○
訴訟代理人  甲○○
被      告  丙○○
            乙○○
共      同
訴訟代理人  林信和律師
上列當事人間損害賠償事件，本院於民國95年4月14日言詞辯論
終結，判決如下：
    主  文
原告之訴駁回。
訴訟費用由原告負擔。
    事實及理由
一、原告起訴主張：其承攬行政院文化建設委員會華山創意文化
    園區紅樓區建築修復再利用與景觀工程（下稱系爭工程），
    因工程施工期間，雙方主張不同，原告被命令停工，嗣經原
    告提報行政院公共工程委員會審議，判定原告並無違反系爭
    工程合約之情事，原告乃要求復工，被告竟置之不理，亦不
    開會協商，逕行將原告已施作之工務所、倉庫、鷹樑、圍籬
    等生財器具，於未通知原告之情況下全數拆除，致原告受有
    工務所內所有器具及辦公設備之損害，爰依民法第186條侵
    權行為之法律關係請求被告負連帶損害賠償之責等語。並聲
    明：被告應連帶給付原告新台幣（下同）165萬元。
二、被告辯以：被告丙○○係創意文化專案管理中心（下稱園區
    管理中心）組長、而被告乙○○係該管理中心組員，而民法
    第186條之規定，係以公務員「違背對於第三人應執行之職
    務」為成立要件，本件原告先於94年3月5日將系爭工程部分
    轉包於花工營造工程有限公司，復於94年3月10日部分轉包
    於嘉偉營造股份有限公司（下稱嘉偉公司），但嘉偉公司於
    同日復將系爭工程全部再轉包與偉福工程顧問有限公司，是
    原告並未依約承作系爭工程，行政院文化建設委員會乃於解
    約系爭工程契約後，限期命原告於「（94）年6月30日前遣
    散現場工作人員，並將自備設備與施工機具運離」，因之除
    被告及監造機關屢次之口頭催告外，行政院文化建設委員會
    且於94年6月22日、7月6日、7月7日、8月12日、10月12日、
    11 月9日及95年1月10日長達半年以上多達7次之書面催告無
    效果後，行政院文化建設委員會始依約系爭工程合約第20條
    第3項之規定予以遷出工地，以利後續工程之進行，同時註
    明「貴公司（原告）如對本機關處理異議結果不服，得於文
    到之次日起15日內，以書面向行政院公共工程委員會採購申
    訴審議委員會提出申訴」，可知被告均係依法執行職務，並
    無任何不法，又原告既「得依法律上之救濟方法，除去其損
    害，而因故意或過失不為」，依民法第186條第2項之規定，
    原告亦無權主張被告應負連帶損害賠償之責，況依原告提出
    之行政院公共工程委員會之判斷書，係針對刊登政府採購公
    報所為之判斷與被告是否應負損害賠償之責無關等語。並聲
    明：原告之訴駁回。
三、按公務員因故意違背對於第三人應執行之職務，致第三人受
    損害者，負賠償責任。其因過失者，以被害人不能依他項方
    法受賠償時為限，負其責任。前項情形，如被害人得依法律
    上之救濟方法，除去其損害，而因故意或過失不為之者，公
    務員不負賠償責任。民法第186條定有明文。是上開侵權行
    為之要件，除公務員主觀上應具備責任條件（故意、過失）
    外，客觀上尚須有違背對於第三人應執行職務之行為，及致
    第三人有「損害」之發生，且該行為與損害間須有因果關係
    ，始符上述侵權行為之要件。次按當事人主張有利於己之事
    實者，就其事實有舉證之責任，民事訴訟法第277條前段定
    有明文，主張法律關係存在之當事人，應就該法律關係發生
    所須具備之特別要件，負舉證之責任，至於他造主張有利於
    己之事實（變更或消滅之特別要件），則應由他造舉證證明
    （最高法院48年台上字第887號判例參照）。
四、經查：本件原告主張被告應負上開侵權行為之責，係以行政
    院公共工程委員會採購申訴審議判斷書（訴0000000號）為
    據（見本院卷95年3月13日言詞辯論筆錄），惟觀諸該判斷
    書之主文，雖將原異議處理結果撤銷，然其理由係認：「招
    標機關（行政院文化建設委員會）擬將申訴廠商（原告）刊
    登政府採購公報，其通知及異議處理結果內容皆未載明係依
    據政府採購法第101條第1項何款，其行政處分容有瑕疵；再
    者，本件招標機關通知申訴廠商將刊登政府採購公報所依據
    之基礎事實，亦有未洽，故原異議處理結果應予撤銷」等語
    ，此有上開判斷書一份在卷可憑，可知，該判斷書係針對行
    政院文化建設委員會得否將原告刊登於政府採購公報所為之
    判斷，與原告主張被告應就其受有工務所內所有上述器具及
    辦公設備之損害應否負損害賠償之責，二者間，顯無因果關
    係存在。此外，原告主張其工務所內所有器具及辦公設備，
    計有165萬元之損害，客觀上是否存在，原告亦無法提出證
    據加以舉證以實其說，則依前開三之說明，原告上開之主張
    ，顯與民法第186條之規定不符，自難採信。
五、綜上所述，原告基於民法第186條之規定訴請被告連帶給付
    如其聲明所示，為無理由，不應准許。
六、本件事證已臻明確，兩造其餘攻擊防禦方法及舉證，經核與
    判決結果均無影響，爰不另一一論述，併此敘明。
七、據上論結，本件原告之訴為無理由，依民事訴訟法第78條，
    判決如主文。
中    華    民    國    95    年    4    月    24    日
                  民事第四庭    法  官  陳邦豪
以上正本係照原本作成。
如對本判決上訴，須於判決送達後二十日之不變期間內，向本院
提出上訴狀。
中    華    民    國    95    年    4    月    24    日
                                書記官  薛德芬


司法院資訊處製作；財團法人民間司法改革基金會備份。
